臺灣桃園地方法院刑事判決　　　　　　　 96年度易字第921號
公　訴　人　臺灣桃園地方法院檢察署檢察官
被　　　告　乙○○○　○○○　.
　　　　　　　　　　22歲民.
　　　　　　　　　　（
　　　　　　戊○○
　　　　　　丙○○
　　　　　　甲○○○○　○○○.
上列被告因偽造文書案件，經檢察官提起公訴（九十六年度偵字
第一一０四０號），被告於本院準備程序進行中，就被訴事實為
有罪之陳述，經本院告知簡式審判程序意旨，並聽取公訴人及被
告之意見後，本院合議庭裁定依簡式審判程序審理，本院判決如
下：
    主  文
乙○○○　○○○　○○○○共同偽造公印文，處有期徒刑陸月
，減為有期徒刑參月，並於刑之執行完畢或赦免後，驅逐出境，
扣案如附表編號二所示之物沒收；又共同偽造公印文，處有期徒
捌月，並於刑之執行完畢或赦免後，驅逐出境，扣案如附表編號
二、三所示之物沒收。應執行有期徒刑玖月，並於刑之執行完畢
或赦免後，驅逐出境，扣案如附表編號二、三所示之物沒收。
戊○○共同偽造公印文，處有期徒刑陸月，減為有期徒刑參月，
，扣案如附表編號二所示之物沒收。又共同偽造公印文，處有期
徒刑柒月，扣案如附表編號四所示之物及「陳氏紅」名義之偽造
中華民國外僑居留證及外國人工作許可證各壹張沒收。應執行有
期徒刑捌月，扣案如附表編號二、四所示之物及「陳氏紅」名義
之偽造中華民國外僑居留證及外國人工作許可證各壹張沒收。緩
刑肆年，應向公庫支付新臺幣拾伍萬元。
丙○○共同偽造公印文，累犯，處有期徒刑捌月，減為有期徒刑
肆月，如易科罰金，以新臺幣壹仟元折算壹日，扣案如附表編號
四所示之物沒收。
甲○○○○　○○○　○○○○共同偽造公印文，處有期徒刑捌
月，減為有期徒刑肆月，如易科罰金，以新臺幣壹仟元折算壹日
。
    事  實
一、丙○○前因違反麻醉藥品管理條例案件，經法院判處應執行
    有期徒刑五年六月確定，又因違反區域計畫法案件，經法院
    判處有期徒刑三月確定，二案接續執行，於民國九十年九月
    十一日假釋出監，於九十三年四月二十日假釋期滿未經撤銷
    ，視為執行完畢（構成累犯）。甲○○○○　○○○　○○○○（中文名：黃氏翠，以下稱之）前因犯偽造公印文罪，
    經法院判處有期徒刑六月，緩刑三年，於九十六年二月五日
    確定在案（不構成累犯）。
二、乙○○○　○○○　○○○○（中文名：陳文孝，以下稱之
    ）、戊○○、丙○○、黃氏翠彼此基於偽造公印文及偽造特
    種文書之犯意聯絡（犯意聯絡之情形詳如後述），而為下列
    犯行：
  (一)陳文孝為逃逸外勞，於九十五年九月間因與年籍姓名不詳、
    綽號「阿成」之越南籍成年男子共同居住於臺北縣新莊市○○路「阿成」之租屋處，而得知「阿成」具有偽造中華民國
    外僑居留證（其上有偽造「內政部」公印文）及外國人工作
    許可證等特種文書以販賣牟利之行為，遂與「阿成」共同基
    於偽造公印文及偽造上開特種文書之犯意聯絡，於九十五年
    十二月間，由「阿成」以其所有之筆記型電腦、彩色印表機
    、護貝膠膜、護貝機、鋼印機、印章等工具，在上開租屋處
    偽造中華民國外僑居留證（其上有偽造「內政部」公印文）
    及外國人工作許可證各三張後，由陳文孝以上開二種偽造證
    件各一張組成一組，每組新臺幣（下同）一千元之價格，出
    售予與其具有犯意聯絡之戊○○（偽造之上開證件上所貼照
    片，均係戊○○提供），戊○○再轉賣予不詳年籍姓名之外
    籍勞工牟利。
  (二)嗣因「阿成」因賭博案件為警查獲，並遣返越南，離台前向
    陳文孝表示將上開偽造特種文書工具均贈與陳文孝，陳文孝
    遂於九十六年二月間攜帶此部分工具，搬遷至臺北縣新莊市
    ○○街二十之一號六樓新租屋處，並自九十六年二月間起至
    同年五月七日止，於該處，另行基於偽造公印文及偽造特種
    文書之犯意，以其向「阿成」習得之偽造上開特種文書之技
    術，偽造中華民國外僑居留證（其上有偽造「內政部」公印
    文）及外國人工作許可證各十二張後（其中含越南人ＶＡＮ
  　ＴＨＩ　ＨＯＮＧ　ＴＨＵ〈文氏紅秋〉名義之外僑居留證
    及工作許可證各一張），以上開二種偽造證件各一張組成一
    組，每組一千元之價格，出售予與其具有犯意聯絡之丁○○
    （偽造之上開證件上所貼照片，均係丁○○提供，嗣到案後
    由本院另行審結），丁○○再轉賣予不詳年籍姓名之外籍勞
    工牟利。
  (三)戊○○另基於偽造公印文及偽造特種文書之犯意，自九十六
    年三月中起至九十六年五月八日止，自行以其向陳文孝習得
    之偽造技術，利用其所有之電腦、印表機、護貝機、鋼印機
    、印章等工具，在其桃園縣龜山鄉○○街二十巷二十五號三
    樓住處，偽造中華民國外僑居留證（其上有偽造「內政部」
    公印文）及外國人工作許可證各八張後，以上開二種偽造證
    件各一張組成一組，共計八組，而將其中七組以每組一千五
    百元之價格，出售予與其具有犯意聯絡之丙○○（偽造之上
    開證件上所貼照片，均係丙○○提供），丙○○再轉賣予不
    詳年籍姓名之外籍勞工牟利，其餘一組（以越南人ＴＲＡＮ
    　ＴＨＩ　ＨＯＮＧ〈陳氏紅〉名義偽造）則以二千元之價
    格，在桃園縣桃園市○○路與三民路口出售予與其有犯意聯
    絡之越南籍女子ＬＥＯ　ＴＨＩ　ＬＵＡＮ（中文名：李氏
    倫，以下稱之，經檢察官另為不起訴處分確定）。
  (四)黃氏翠與越南人ＶＵ　ＴＨＩ　ＨＯＮＧ（中文名：武氏紅
    ，以下稱之，經檢察官追加起訴，嗣到案後由本院另行審結
    ）共同基於偽造公印文及偽造特種文書之犯意聯絡，於九十
    五年十月間，由武氏紅向不詳來源取得偽造之中華民國外僑
    居留證（其上有偽造「內政部」公印文）及外國人工作許可
    證各二張後，由黃氏翠於臺北縣板橋市雙連捷運站以上開二
    種偽造證件各一張組成一組，每組一千元之價格，出售予與
    其有犯意聯絡之戊○○，戊○○再轉售予姓名年籍不詳之外
    籍勞工牟利。
三、嗣為警於九十六年五月八日晚間八時許，在臺北縣林口鄉某
    處公車上查獲李氏倫，並扣得上開以陳氏紅名義偽造之中華
    民國外僑居留證（其上有偽造「內政部」公印文）及外國人
    工作許可證各一張後，另由警方分別於附表所示時、地，持
    本院所核發之搜索票及臺灣桃園地方法院檢察署檢察官所核
    發之拘票查獲，並扣得如附表所示之物品。
四、案經桃園縣政府警察局移送臺灣桃園地方法院檢察署檢察官
    偵查起訴。
    理  由
一、程序部分：本件被告陳文孝、戊○○、丙○○、黃氏翠等四
    人所犯係死刑、無期徒刑或最輕本刑為三年以上有期徒刑以
    外之罪，其於準備程序中就被訴事實為有罪之陳述，經本院
    告知簡式審判程序之旨，並聽取當事人意見後，經本院合議
    庭依刑事訴訟法第二百七十三條之一第一項規定裁定由受命
    法官獨任進行簡式審判程序，合先敘明。
二、訊據被告四人對於上開犯罪事實均坦承不諱，核與同案被告
    丁○○及證人李氏倫於檢察官偵查中證述情節相符，並有如
    附表所示之扣案物品及被告間相互聯絡之電話通聯紀錄可資
    佐證，本案事證明確，被告犯行堪予認定。
三、論罪科刑：
  (一)按中華民國外僑居留證具有特許外國人在我國居留之性質，
    屬特許證之一種，又其上「內政部印」之印文，係表示公務
    機關之資格及職務，屬印信條例第二條之印信之印文，應為
    刑法第二百十八條所稱之公印文（最高法院七十一年台上字
    第一八三一號判例要旨、八十六年臺上字第四六三一號判決
    意旨參照）。是被告四人之所為，係犯刑法第二百十二條之
    偽造特種文書罪及同法第二百十八條第一項之偽造公印文罪
    （司法院釋字第八十二號解釋參照）。
  (二)被告陳文孝與「阿成」、被告戊○○、丁○○間，被告戊○○另與李氏倫、被告丙○○、黃氏翠間，被告黃氏翠另與武
    氏紅間，就上開偽造公印文及行使偽造特種文書犯行，均有
    犯意聯絡、行為分擔，均為共同正犯。又被告四人就同一名
    義人偽造公印文及偽造上開兩項特種文書之行為均係基於一
    個偽造文書之犯意，於密接之時、地所為之前後接續行為，
    應以一行為論之，被告四人以一行為觸犯偽造特種文書罪與
    偽造公印文罪，屬想像競合犯，應依刑法第五十五條前段之
    規定，從較重之偽造公印文罪處斷。再按刑事法若干犯罪行
    為態樣，本質上原具有反覆、延續實行之特徵，立法時既予
    特別歸類，定為犯罪構成要件之行為要素，則行為人基於概
    括之犯意，在密切接近之一定時、地持續實行之複次行為，
    倘依社會通念，於客觀上認為符合一個反覆、延續性之行為
    觀念者，於刑法評價上，即應僅成立一罪，俾免有重複評價
    、刑度超過罪責與不法內涵之疑慮；學理上所稱「集合犯」
    之職業性、營業性或收集性等具有重複特質之犯罪均屬之，
    例如經營、從事業務、收集、販賣、製造、散布等行為概念
    者是（最高法院九十五年度臺上字第一０七九號判決意旨參
    照）。被告四人，上開於短期內、多次於相同地點，實施相
    同偽造公印文犯行，並將偽造之證件販賣或轉賣於他人，其
    等行為均具有反覆、延續之特徵，於概念上應評價為包括的
    一罪之集合犯，而僅論以一罪。至於被告陳文孝事實欄二、
    (一)(二)所載之行為，被告戊○○事實欄二、(一)(三)所載之行為，
    犯罪地點、犯罪態樣（購入轉售或自行製作）均不相同，顯
    係基於各別犯意為之，則應予分論併罰。公訴意旨認應就被
    告四人多次偽造行為均應分論併罰，尚有未洽；另就偽造公
    印文部分未據起訴，然此與被告有罪部分有想像競合之裁判
    上一罪關係，為起訴效力所及，本院自應予以審究，均此敘
    明。
  (三)被告丙○○有前開事實欄所載犯罪科刑、執行完畢之紀錄，
    有臺灣高等法院被告前案紀錄表在卷可稽，於徒刑執行完畢
    後五年內，故意再犯本件有期徒刑以上之罪，為累犯，應依
    刑法第四十七條第一項加重其刑。
  (四)爰審酌被告四人之素行、犯罪情節、犯後態度、所得利益、
    所生損害等一切情狀，分別量處如主文所示之刑。按中華民
    國九十六年罪犯減刑條例業於九十六年六月十五日立法三讀
    通過，並於同年七月十六日施行，查被告陳文孝、戊○○事
    實欄二、(一)所載之犯行及被告丙○○、黃氏翠之犯行均係在
    九十六年四月二十四日之前，且所犯非上揭減刑條例第三條
    所列不得減刑之罪，爰依該條例第二條第一項第三款，就此
    部分宣告之刑，各減其刑期二分之一，併就被告丙○○、黃
    氏翠部分依同條例第九條及刑法第四十一條第一項前段，諭
    知易科罰金之折算標準，再依同上條例第十條第一項及刑法
    第五十一條第五款，定其應執行之刑。被告陳文孝、戊○○
    事實欄二、(二)(三)所載之犯行，因犯罪日期延續至九十六年四
    月二十四日之後，不得減刑，此部分並與上開減得之刑，定
    其應執行之刑。被告陳文孝併依刑法第九十五條之規定，諭
    知於刑之執行完畢或赦免後，驅逐出境。
  (五)被告戊○○前未曾因故意犯罪而受有期徒刑以上刑之宣告，
    有臺灣高等法院被告前案紀錄表一件在卷可稽，本次因一時
    貪念，誤蹈法網，惟犯後坦承犯行，配合調查，態度良好，
    經此偵查審判，當知所警惕而無再犯之虞，本院因認前開宣
    告之刑，以暫不執行為適當，併諭知緩刑四年，以啟自新，
    本院並斟酌被告戊○○本案之犯罪情節，依刑法第七十四條
    第二項第四款之規定，命其向公庫支付十五萬元。
  (六)扣案如附表編號二、三、四所示之物，各為被告陳文孝、共
    犯丁○○、及被告戊○○所有，供本件犯罪所用或因本件犯
    罪所得之物，此為被告陳文孝、戊○○及共犯丁○○供承在
    卷，應依刑法第三十八條第一項第二款、第三款之規定宣告
    沒收。其中「文氏紅秋」名義之偽造外僑居留證上偽造之「
    內政部印」之公印文一枚，附於該居留證無從分離，且已併
    同沒收，故不另諭知沒收公印文。另扣案之「陳氏紅」名義
    偽造中華民國外僑居留證及外國人工作許可證各一張，為共
    犯李氏倫所有，因本件犯罪所得之物，亦依上開規定宣告沒
    收。其餘扣案之物尚乏確據與本案有何直接相關，爰不宣告
    沒收，附此敘明。
據上論斷，依刑事訴訟法第二百七十三條之一第一項、第二百九
十九條第一項前段，刑法第二十八條、第二百十八條、第二百十
二條、第五十五條前段、第四十七條第一項、第四十一條第一項
前段、第七十四條第一項第一款、第二項第四款、第九十五條、
第五十一條第五款、第三十八條第一項第二款、第三款，刑法施
行法第一條之一第一項、第二項前段，中華民國九十六年罪犯減
刑條例第二條第一項第三款、第七條、第九條、第十條第一項、
第十一條判決如主文。
本案經檢察官蔡宜均到庭執行職務。
中　　華　　民　　國　　96　　年　　8 　　月　　24　　日
                  刑事第八庭    法　官　袁雪華
上正本證明與原本無異。
如不服本判決，應於判決送達後10日內向本院提出上訴狀（應附
繕本），上訴於臺灣高等法院。
                                書記官  邱仲騏
中　　華　　民　　國　　96　　年　　8 　　月　　24　　日
附錄本案論罪科刑之法條：
中華民國刑法第218條
（偽造盜用公印或公印文罪）
偽造公印或公印文者，處 5 年以下有期徒刑。
盜用公印或公印文足以生損害於公眾或他人者，亦同。
中華民國刑法第212條
（偽造變造特種文書罪）
偽造、變造護照、旅券、免許證、特許證及關於品行、能力服務
或其他相類之證書、介紹書，足以生損害於公眾或他人者，處1
年以下有期徒刑、拘役或3 百元以下罰金。
附表
┌──┬────┬───────┬──────────┐
│編號│時    間│地          點│扣    得    物    品│
├──┼────┼───────┼──────────┤
│ 一 │96.5.9  │桃園縣大園鄉大│行動電話SIM 卡一片（│
│    │上午七時│觀路600 巷43弄│手機故障未查扣）    │
│    │許      │5 之1 號（李萬│（屬電信業者所有，非│
│    │        │慶住處）      │丙○○所有）        │
├──┼────┼───────┼──────────┤
│ 二 │96.5.9  │臺北縣新莊市建│相片紙二本、鋼印機一│
│    │上午八時│安街20之1號6樓│台、修邊鋸齒剪刀一把│
│    │許      │（陳文孝租屋處│、記憶卡三片、讀卡機│
│    │        │）            │一台、數字章五十二顆│
│    │        │              │、護貝膠膜三包、行動│
│    │        │              │電話一支、手提電腦二│
│    │        │              │台、護貝機一台、彩色│
│    │        │              │印表機一台（均為陳文│
│    │        │              │孝所有）            │
├──┼────┼───────┼──────────┤
│ 三 │96.5.9  │臺北縣新莊市後│以文氏紅秋名義偽造之│
│    │上午九時│港一路與建福路│之中華民國外僑居留證│
│    │十分    │口（丁○○所有│（其上有偽造「內政部│
│    │        │之車號157-NE號│」公印文）及外國人工│
│    │        │計程車上）    │作許可證各一張、行動│
│    │        │              │電話一支（均為丁○○│
│    │        │              │所有）              │
├──┼────┼───────┼──────────┤
│ 四 │96.5.9  │桃園縣龜山鄉中│鋼印機一台、筆記簿一│
│    │上午九時│原街20巷25號3 │本、計算紙一本、電腦│
│    │四十分許│樓（戊○○住處│主機一台、印表機一台│
│    │        │）、停放於上開│、護貝機一台、印章四│
│    │        │住處前其所使用│個、手機三支（均為曾│
│    │        │之車號V8-5895 │武雄所有）          │
│    │        │號自用小客車  │                    │
├──┼────┼───────┼──────────┤
│ 五 │96.5.9  │臺北縣板橋市雙│扣案之物尚乏證據證明│
│    │上午十一│十路2段70巷9號│與本件直接相關      │
│    │時十五分│4 樓（黃氏翠居│                    │
│    │許      │處）          │                    │
└──┴────┴───────┴──────────┘
